【裁判字號】    89,訴,1923
【裁判日期】    900119
【裁判案由】    妨害自由等
【裁判全文】
臺灣高雄地方法院刑事判決                        八十九年度訴字第一九二三號
    公  訴  人  臺灣高雄地方法院檢察署檢察官
    被      告  甲○○
右列被告因妨害自由等案件，經檢察官提起公訴（八十九年度偵字第一○四七三、一
三一九八、一三六○六號），本院判決如左：
    主  文
甲○○被訴恐嚇危害安全罪及妨害自由罪部分，無罪。
其餘被訴部分，公訴不受理。
    理  由
壹、無罪部分：
一、公訴意旨略以：被告甲○○係告訴人丙○○之前夫，丙○○與告訴人乙○○則係
    朋友關係，因丙○○與乙○○交往，致甲○○心生不滿。被告甲○○於八十九年
    三月三十一日下午七時五十五分許，在高雄縣湖內鄉○○村○○街四十九巷十八
    號丙○○之住處前，見乙○○開車要載丙○○至醫院就醫，即出口恐嚇丙○○稱
    ：如再見到乙○○載丙○○或到她家，就要殺死丙○○及乙○○全家或同歸於盡
    ：：等語，致丙○○心生畏懼報警處理。又於八十九年五月三日中午十二時許，
    在同處所，駕駛所有計程車強行攔下乙○○所駕駛自小貨車，持類似西瓜刀殼紙
    套作勢欲砍乙○○，乙○○見狀脫逃後，即用輪胎鋼圈砸毀自小貨車檔風玻璃（
    毀損部分業經告訴人乙○○於本院撤回告訴），臨走時意圖使乙○○無法開走行
    駛，並拔走自小貨車鑰匙，以妨害乙○○行動自由。因認被告甲○○分別涉犯刑
    法第三百零五條之恐嚇罪及第三百零二條第一項之妨害自由罪嫌等語。
二、按犯罪事實應依證據認定之，無證據不得推定其犯罪事實；不能證明被告犯罪或
    其行為不罰者，應諭知無罪之判決，刑事訴訟法第一百五十四條、第三百零一條
    第一項分別定有明文。復認定不利於被告之事實，須依積極證據，苟積極證據不
    足為不利於被告事實之認定時，即應為有利於被告之認定，更不必有何有利之證
    據，最高法院三十年上字第八一六號著有判例可資參照。又按刑法第三百零五條
    之恐嚇罪，必以加害生命、身體、自由、名譽、財產之事，恐嚇他人，即以使人
    生畏怖心為目的，而通知將加惡害之旨於被害人，且必其恐嚇致受加害之通知者
    ，心生恐怖為要件；且按刑法第三百零二條第一項之所謂私行拘禁，即無正當理
    由而拘束他人自由，使停處於特定之空間場所而難以任意離去之意，而所謂以其
    他非法方法剝奪人之行動自由，係指凡施以拘禁以外之其他不法方法，客觀上足
    以侵害或限制他人基於自由意思之決定，而欲離去特定處所之行動自由可能者，
    均足當之。本件公訴意旨認被告分別涉犯刑法第三百零五條之恐嚇罪及第三百零
    二條第一項之妨害自由罪嫌，無非以告訴人丙○○及乙○○之指述，為其論述依
    據。
三、訊據被告甲○○堅決否認有何上開恐嚇及妨害自由犯行，辯稱：伊於八十九年三
    月三十一日，前往高雄縣湖內鄉○○村○○街四十九巷十八號丙○○之住處，係
    欲向丙○○購買冰箱，當時丙○○並不在其住處，伊離去時，於途中遇見丙○○
    及乙○○，他們見伊前來即避開離去，伊並無與丙○○對話，亦無出言恐嚇丙○○；又伊於八十九年五月三日案發當時係在高雄縣田寮鄉搭建鐵皮屋，並未至高
    雄縣湖內鄉○○村○○街處，亦未於右揭時、地攔阻乙○○，及持類似西瓜刀殼
    紙套，且未拔走乙○○自小貨車之鑰匙等語。經查：
  (一)右揭恐嚇之事實，業據證人即被害人丙○○於警訊及偵、審時證述甚詳，其於本
    院調查時證稱：被告於右揭時、地見乙○○要送伊就醫，即加以制止，並向伊稱
    ：「妳若不聽我的話，我就與妳同歸於盡」等語，核與證人即在場之丙○○友人
    蔡幸娟於警訊時證述：被告向丙○○說，如果帶男人回家的話，要與他全家人同
    歸於盡等語大致相符。準此，被告應有於八十九年三月三十一日下午七時五十五
    分許，在高雄縣湖內鄉○○村○○街四十九巷十八號丙○○之住處前，因見乙○○開車要載丙○○就醫，即對丙○○稱：「妳若不聽我的話，我就與妳同歸於盡
    」等語之事實，應堪認定。是被告所辯：當日伊並無與丙○○對話，亦無出言恐
    嚇丙○○云云，顯係事後卸責之詞，不足採信。惟據證人即被害人丙○○於本院
    調查時迭次證稱：當時伊知道被告是在講氣話，因伊與被告前為夫妻，知其個性
    較直，雖然他嘴巴這麼講，但伊不會害怕，因伊了解他的為人，又伊會去報警，
    只是要給他一點教訓等語。準此，被告雖有以加害生命、身體之事，恐嚇被害人
    丙○○，惟被害人丙○○並無因此心生畏怖而有不安之感覺。從而，揆諸上揭法
    條說明，被告所為與刑法第三百零五條之構成要件尚屬有間。
  (二)右揭妨害自由之事實，業據證人即被害人乙○○於警訊及偵、審時證述甚詳，其
    證稱：伊於八十九年五月三日下午十二時許，駕駛車牌號碼Ｓ７Ｈ─８４０１號
    自小貨車，行經高雄縣湖內鄉○○街十八巷口時，為被告駕駛一輛黃色計程車由
    後追來，並以車強行攔下伊，被告即下車欲打伊，伊就跑走，被告即回到計程車
    拿出殼紙套欲追打伊，伊見狀即繞著馬路跑給被告追，被告追不著，即回到自小
    貨車處，持附近之汽車車輪胎鋼圈砸伊自小貨車，並拔走伊自小貨車之鑰匙後，
    被告即開計程車離去等語，並據證人丙○○於本院調查時證述：八十九年五月三
    日下午十二時許，伊確見被告砸毀乙○○之自小貨車，因距案發地有一段距離，
    伊僅見被告進入乙○○之自小貨車內，不知幹什麼等語。此外，復有現場照片六
    張附卷可稽，及類似西瓜刀殼紙套乙支扣案可證。從而，足見被告確有於右揭時
    、地，以其所駕駛之計程車強行攔阻乙○○，並下車欲毆打乙○○未果，即以汽
    車車輪胎鋼圈砸毀被害人乙○○之自小貨車，並拔取自小貨車之鑰匙之事實，已
    堪認定。
  (三)雖據證人即被告之弟吳鳳秋於本院調查時證述：伊與被告自八十九年二月間起至
    同年六月間止，均在高雄縣田寮鄉搭建鐵皮屋，時間自早上八點至晚上七、八點
    ，休工時也是住在那裡等語，並據證人即被告之姐吳龍滿於本院調查時證述：自
    八十八年十月五日開始，至同年六月間，被告每天都在高雄縣田寮鄉之山內，由
    伊僱請他搭建鐵皮屋，被告沒有離開過，而至八十九年六月間起，他才偶爾開計
    程車等語。惟據被告於本院審理時供稱：伊確有於八十九年三月三十一日至高雄
    縣湖內鄉○○村○○街四十九巷十八號丙○○之住處，欲向丙○○購買冰箱等語
    。經核上開證人證詞，雖均稱被告自八十八年十月五日或八十九年二月間起，至
    同年六月間止，均在高雄縣田寮鄉搭建鐵皮屋，其間並無離開，惟據被告之供述
    ，被告至少有於八十九年三月三十一日至高雄縣湖內鄉○○村○○街四十九巷十
    八號丙○○之住處，是上開證人之證詞，與事實尚有未符；且上開證人為被告之
    姐及弟，其等所為證言，難免偏頗，顯係事後迴護之詞，皆無足採。是被告所辯
    ：案發當時並不在場，並未攔阻乙○○，及持類似西瓜刀殼紙套，亦未拔走乙○○自小貨車之鑰匙云云，應屬事後卸責之詞，不足採信。
  (四)綜據上述事證以觀，被告雖確有於八十九年五月三日下午十二時許，在高雄縣湖
    內鄉○○街十八巷口，駕駛計程車攔阻乙○○所駕駛車牌號碼Ｓ７Ｈ─８４０１
    號自小貨車，並基於傷害之犯意，下車欲毆打乙○○，經乙○○逃脫而傷害未果
    ，即拔走自小貨車鑰匙，使乙○○無法開啟該自小貨車。惟被告上開行為，並未
    使被害人乙○○停處於特定之空間場所而難以任意離去，且客觀上亦無足以侵害
    或限制被害人乙○○基於自由意思之決定，而欲離去特定處所之行動自由可能，
    是被告所為，尚與刑法第三百零二條第一項之構成要件有間。又按刑法第三百零
    四條第一項之強制罪，所謂「以強暴脅迫使人行無義務之事，或妨害人行使權利
    」者，其強暴脅迫之對象，須以「人」為要件，如妨害人行使權利時，被害人並
    不在場，自無從對人施強暴脅迫，既缺乏強暴脅迫之手段，要與刑法第三百零四
    條第一項之構成要件不符（參照最高法院八十五年度台非字第三五六號）。本件
    被告拔走自小貨車之鑰匙時，被害人乙○○已因被告欲追打而逃離，並不在場，
    已如前述，揆諸上開說明，被告所為亦與刑法第三百零四條第一項之構成要件不
    符。
四、綜上所述，被告上開行為，與刑法第三百零五條之恐嚇罪及第三百零二條第一項
    之妨害自由罪之構成要件尚屬有間。此外，復查無其他積極證據足以證明被告確
    有公訴人所指之犯行，揆諸前揭法條規定及判例意旨，不能證明被告犯罪，依法
    均應諭知無罪之判決。
貳、不受理部分：
一、公訴意旨另謂：被告甲○○於八十九年二月四日下午十時許，在高雄縣湖內鄉○○村○○街四十九巷十八號丙○○住處前空地，基於毀損之故意，拿石頭及利器
    砸毀刺破告訴人乙○○所有車牌號碼Ｓ７─８４０１號自小貨車前後玻璃及四個
    輪胎。又於八十九年五月三日中午十二時許，在同處所，駕駛所有計程車強行攔
    下乙○○所駕駛自小貨車，並另基於毀損之故意，持輪胎鋼圈砸毀自小貨車檔風
    玻璃。因認被告甲○○分別涉犯刑法第三百五十四條之毀損罪嫌等語。
二、按告訴乃論之罪，告訴人於第一審辯論終結前，得撤回其告訴；又告訴經撤回者
    ，法院應諭知不受理之判決，刑事訴訟法第二百三十八條第一項，及第三百零三
    條第三款定有明文。
三、本件被告因毀損案件，經檢察官提起公訴，認被告係犯刑法第三百五十四條之毀
    損罪，依同法第三百五十七條之規定，該罪須告訴乃論。茲據告訴人乙○○於本
    院調查時，當庭以言詞撤回其告訴，有本院八十九年十月六日訊問筆錄在卷足憑
    ，並有和解書乙紙在卷足憑，揆諸前開說明，應為諭知不受理之判決。
據上論斷，應依刑事訴訟法第三百零一條第一項、第三百零三條第三款，判決如主文
。
本案經檢察官葉清財到庭執行職務。
中      華      民      國        九十    年      一    月      十九    日
                                  臺灣高雄地方法院刑事第六庭
                                      法  官  洪榮家
右正本證明與原本無異。
如不服本判決，應於判決送達後十日內，向本院提出上訴狀。
                                      書記官  曾定家
中      華      民      國        九十    年      一    月      十九    日


司法院資訊處製作；財團法人民間司法改革基金會備份。
